【裁判字號】    99,小上,31
【裁判日期】    990429
【裁判案由】    損害賠償
【裁判全文】
臺灣士林地方法院民事判決  99年度小上字第31號
上  訴  人  財團法人首創文教基金會
法定代理人  甲○○
被 上訴 人  乙○○
上列當事人間損害賠償事件，上訴人對於民國99年3 月9 日本院
士林簡易庭99年度士小字第278 號第一審判決，提起上訴，本院
判決如下：
    主  文
上訴駁回。
第二審訴訟費用新臺幣壹仟伍佰元由上訴人負擔。
    理  由
一、上訴人起訴主張：伊向被上訴人承租門牌號碼臺北市○○區
    ○○路113 號左側外牆（下稱「系爭廣告外牆」），作為廣
    告牆面使用，租賃期間自民國97年9 月1 日起至98年9 月1
    日止，租金每月新臺幣（下同）1 萬元，兩造並簽訂租約（
    下稱「系爭租約」）為憑。伊於簽訂系爭租約時，已一次付
    清租期內全部租金。嗣因臺北市政府於98年9 月間舉行聽障
    奧運，遂自同年6 月間起強力取締非法設立之廣告招牌。被
    上訴人接獲取締公文後，伊即於98年6 至8 月間配合拆下廣
    告帆布。惟依系爭租約第8 條之約定，原訂租賃期間應自聽
    障奧運閉幕後之98年10月1 日起順延至同年12月31日止始告
    屆滿。被上訴人竟於98年9 月間通知不再續租，並違約另將
    系爭廣告外牆改租予第三人懸掛廣告。爰依系爭租約第6 條
    之約定，請求被上訴人賠償違約金共6 萬元等語。
二、被上訴人則以：上訴人固於98年6 至8 月間拆下廣告帆布，
    然系爭租約第8 條係約定上訴人「得」要求順延租期，而非
    當然順延。上訴人不僅於98年6 至8 月間要求伊返還該段期
    間之租金，且至98年10月15日伊另將系爭廣告外牆出租他人
    前，均未向伊要求順延租期。故系爭租約之租期應於98年9
    月1 日屆滿等語，資為抗辯。
三、原審審理結果，以：上訴人因無法使用系爭廣告牆面，先後
    於98年6 至8 月間，請求被上訴人返還預付之各該月份租金
    ，被上訴人均如數退還，足見上訴人並無順延租期之意，上
    訴人應未曾向被上訴人為順延租期之意思表示。是系爭租約
    之租期應於98年9 月1 日屆滿。被上訴人於系爭租約租期屆
    滿後，另將系爭廣告外牆出租他人，並未違反系爭租約第6
    條之約定等情。為其心證之所由得，爰為上訴人敗訴之判決
    ，而駁回上訴人之訴。上訴人則就其敗訴部分聲明不服，求
    為廢棄原判決，被上訴人應給付上訴人6 萬元。
    本件未經言詞辯論，被上訴人方面未提出任何聲明及陳述。
四、本件訴訟標的金額為10萬元以下，原審乃依小額訴訟程序審
    理，而上訴人對於該小額訴訟第一審判決不服，於98年12月
    23日提出上訴，核其上訴意旨略以：被上訴人之配偶張明月
    於原審作證時，原審並未依民事訴訟法第312 條第1 項之規
    定命其具結，故原審訴訟程序自非合法。且原審未提示系爭
    租約而有調查證據程序不合法之情形。是原判決顯有違背民
    事訴訟法第312 條第1 項之規定等情。經查：
  (一)按審判長於訊問前，應命證人各別具結。但其應否具結有疑
    義者，於訊問後行之，民事訴訟法第312 條第1 項固有明文
    。惟觀諸原審99年2 月26日調解程序民事報到單及筆錄（原
    審卷第20至25頁），張明月係以被上訴人訴訟代理人之身分
    到場抗辯，而非以證人之身分為證述。是張明月既非本件之
    證人，原審自無從命其具結。上訴人主張原審未命張明月具
    結，有違背民事訴訟法第312 條第1 項規定之違法云云，顯
    有誤會，而不足採。
  (二)次按對於小額訴訟之第一審裁判之上訴，非以其違背法令為
    理由不得為之，民事訴訟法第436 條之24第2 項定有明文。
    另按上訴狀內應記載上訴理由，表明下列各款事項：(一)原判
    決所違背之法令及其具體內容。(二)依訴訟資料可認為原判決
    有違背法令之具體事實，此觀諸民事訴訟法第436 條之25規
    定自明。因之，上訴狀應就第一審判決如何違背法令為具體
    之指摘，並揭示該法規之條項或其內容，若係成文法以外之
    法則，應揭示該法則之旨趣，倘為司法院解釋或最高法院之
    判例，則應揭示該判解之字號或其內容，或揭示如何當然違
    背法令之事實，上訴狀或理由書如未依此項方法表明者，即
    難認為已對原審判決之違背法令有具體之指摘，其上訴自難
    認為合法（最高法院71年臺上字第314 號判例參照）。經查
    ，上訴人固主張原審未提示系爭租約而未踐行合法之調查證
    據程序云云。然其並未具體揭示原審就此部分所違反法規之
    條項、內容、成文法以外法則之旨趣、司法院解釋或最高法
    院之判例字號或內容，依上開說明所示，上訴人此部分上訴
    已非合法。況系爭租約影本為上訴人於原審起訴時所提出，
    此業經本院依職權調閱原審卷宗核閱無誤。且原審於99年2
    月26日調解程序時，業已當庭提示原審全部卷證並告以兩造
    要旨，亦有上開程序筆錄附於原審卷可稽（原審卷第24頁）
    。基此，上訴人主張：原審有未提示證物之程序違法云云，
    亦不足採。
五、綜上所述，本件依上訴意旨足認上訴為無理由，爰依民事訴
    訟法第436 條之29第2 款，不經言詞辯論而為判決，並依民
    事訴訟法第436 條之12準用436 條之19第1 項之規定，確定
    如主文所示之訴訟費用額，且應由上訴人負擔。
六、據上論結，本件上訴為無理由，依民事訴訟法第436 條之29
    第2 款、第436 條之32第2 項、第449 條第1 項、第78條、
    第436 條之32第1 項、第436 條之19，判決如主文。
中    華    民    國    99    年    4     月    29    日
                  民事第三庭  審判長法  官  張國勳
                                    法  官  施月燿
                                    法  官  林尚諭
以上正本證明與原本無異。
本件判決不得上訴。
中    華    民    國    99    年    5     月    5     日
                                    書記官  吳華瑋

司法院資訊處製作；財團法人民間司法改革基金會備份。
